【裁判字號】    89,自,450
【裁判日期】    900130
【裁判案由】    詐欺
【裁判全文】
臺灣板橋地方法院刑事裁定                          八十九年度自字第四五號
    自  訴  人  乙○○
    被      告  甲○○
右列被告因詐欺案件，經自訴人提起自訴，本院裁定如左：
    主  文
自訴駁回。
    理  由
一、本件自訴意旨略稱：被告甲○○於民國（下同）八十八年六月初，因自訴人乙○
    ○登報欲脫售自有坐落於臺北縣板橋市○○路○段七五巷一七號一、二樓廠房兼
    住家（即「宏乙企業有限公司」（以下簡稱宏乙公司）之公司地址）時，被告甲
    ○○即託詞經人介紹前來與自訴人乙○○洽商承購事宜，幾經深入交談後，洞悉
    自訴人急於賤價求售而一再讓步之原由，遂進一步對自訴人乙○○大肆蠱惑吹噓
    稱渠與多家銀行行員有很深之交情，假如自訴人將宏乙公司之經營權及房屋產權
    一併讓渡予渠，則低價高貸將易如反掌，所有問題亦當迎刃而解，自訴人乙○○
    乃信以為真而同意。被告甲○○見自訴人已入圈套後，於未託土地代書辦理房屋
    過戶前，即先請會計師辦理公司更名，並同時令自訴人開具宏乙公司為發票人之
    支票六張，面額共計新台幣（下同）二百三十萬元。縱令自訴人再不諳法令，亦
    淺知證照及支票等在未變更前，責任仍屬自己，故不願照辦，但被告甲○○隨即
    提供自稱參與經營之亞鉑資訊有限公司（以下簡稱亞鉑公司）及昱源國際有限公
    司（以下簡稱昱源公司）名義之支票作為擔保，詎全皆被銀行列為拒絕往來戶。
    至此，自訴人乙○○始恍悟，被告甲○○自始至終均是蓄意設詞詐欺云云。
二、按法院或受命法官於自訴案件第一次審判期日前訊問及調查結果，如認為案件有
    刑事訴訟法第二百五十二條至第二百五十四條之情形者，得以裁定駁回其自訴，
    同法第三百二十六條第三項定有明文。又刑法第三百三十九條第一項詐欺取財罪
    之成立，須行為人主觀上有為自己或第三人不法所有之意圖，客觀上係以詐術使
    人將本人或第三人之物交付為要件，若行為人無不法所有之意圖，或未使用詐術
    ，自難以詐欺罪責相繩。
三、本院經查：自訴人乙○○指稱被告甲○○對伊佯稱與多家銀行行員有很深之交情
    ，假如自訴人將宏乙公司之經營權及房屋產權一併讓渡予渠，則低價高貸將易如
    反掌，因而信以為真，而同意將宏乙公司經營權及前開房屋產權移轉予被告甲○
    ○云云，固提出已變更公司代表人姓名為被告甲○○名義之宏乙公司經濟部工廠
    登記證及經濟部公司執照影本各一份為憑。然查：（一）公司名義上之代表人與
    公司實際經營負責人不一致之情形，於社會上所在多有，公司代表人之變更是否
    即表示實際公司經營權之移轉，仍需進一步加以查證。更何況公司與自然人在法
    律上為不同之法律主體，自訴人乙○○以自己名義主張因受被告詐欺，致「宏乙
    公司」「經營權」移轉予被告，則受害者究竟係自訴人乙○○本人，抑或係宏乙
    公司？容有疑義，且未據自訴人乙○○進一步提出證據以證明。本件自訴人乙○
    ○於本院陳稱其係於八十八年六月四日以宏乙公司代表人身分開立宏乙公司為發
    票人總金額二百三十萬元之支票六張，並交付予被告甲○○等語（見本院八十九
    年十二月二十日），並有宏乙公司為發票人、支票號碼分別為ＳＭ000000
    0、0000000、0000000、0000000、0000000、0
    000000號支票影本六紙在卷可稽，縱認係自訴人乙○○個人遭受被告甲○
    ○詐欺而交付前開宏乙公司為發票人之支票六張而為本件被害人，惟該六張宏乙
    公司為發票人支票均業經退票，此有台北市票據交換所八十九年十一月三十日（
    八九）字第七九一一號函及所檢附之宏乙公司退票明細表在卷可查，則自訴人乙
    ○○實際上並未支付該六張支票票面金額所示之款項，則與詐欺取財罪之構成要
    件，尚屬有間。（二）其次，就坐落於臺北縣板橋市○○路○段七五巷一七號一
    、二樓之不動產部分，依據自訴人乙○○所提出前開不動產之土地所有權狀影本
    一份及建物所有權狀影本二份所示，該等不動產之所有權人均係自訴人乙○○本
    人，自訴人乙○○該部分指訴遭被告詐欺，形式上固係自訴人乙○○本人主張被
    害而得就該部分提起自訴，惟自訴人乙○○於自訴狀中已表明雖同意將前開不動
    產辦理移轉過戶予被告甲○○，然尚未辦理過戶移轉登記（見自訴人八十九年十
    二月五日自訴補充理由狀），則自訴人乙○○既未將前開不動產過戶移轉登記或
    交付予被告甲○○（依據自訴人乙○○所陳報送達之處所仍為「臺北縣板橋市○
    ○路○段七五巷一七號」，經本院送達傳票，均係由自訴人乙○○本人所簽收，
    顯見前開不動產亦無交付予被告），自與刑法第三百三十九條第一項之構成要件
    不符，尚難認為被告甲○○該部分有何詐欺犯行。另自訴人乙○○亦具狀表示與
    被告甲○○洽談和解中（見自訴人九十年一月十六日訴狀）。依照首開說明，本
    件自訴應予駁回。
據上論結，應依刑事訴訟法第三百二十六條第三項、第二百五十二條第十款裁定如主
文。
中      華      民      國    九十      年      一      月     三十     日
                                    臺灣板橋地方法院刑事第五庭
                                        法  官  陳  翠  琪
右正本證明與原本無異
如不服本裁定應於送達後五日內向本院提出抗告狀
                                        書記官  曹  秋  冬
中      華      民      國    九十      年      二      月      二      日


司法院資訊處製作；財團法人民間司法改革基金會備份。
